最高法院刑事判決　　　　　　　　　　　　　　　九十三年度台上字第六八二五號
　　上　訴　人　台灣高等法院高雄分院檢察署檢察官
　　被　　　告　甲○○
右上訴人因被告偽造文書案件，不服台灣高等法院高雄分院中華民國九十一年二月七
日第二審判決（九十年度上訴字第一三五一號，起訴案號：台灣高雄地方法院檢察署
八十九年度偵緝字第一七五八號），提起上訴，本院判決如左：
    主  文
上訴駁回。
    理  由
按刑事訴訟法第三百七十七條規定，上訴於第三審法院，非以判決違背法令為理由，
不得為之。是提起第三審上訴，應以原判決違背法令為理由，係屬法定要件。如果上
訴理由書狀所指摘原判決違法情事，顯與法律規定得為第三審上訴理由之違法情形，
不相適合時，均應認其上訴為違背法律上之程式，予以駁回。本件檢察官上訴意旨略
稱：指印為署押之一種，原判決既認定被告甲○○基於偽造文書之故意，冒用羅素卿
名義，在車輛買賣合約書出賣人處偽造羅素卿之署名一枚，並捺自己指印三枚，以資
確認，藉以表示該合約書係羅素卿所出具等情，則該偽造指印之行為，已該當刑法第
二百十七條之構成要件，惟原判決對被告之該行為是否獨立構成犯罪？與偽造文書罪
間有何關係？理由內均未予論述，對該偽造之指印三枚，亦未予諭知沒收，有判決理
由不備及不適用法則之違誤。
惟查：第三審為法律審，應以第二審判決所確認之事實為判決基礎，據以判斷其適用
法令是否違誤；故提起第三審上訴，如以第二審判決所未確認之事實，據以指摘原判
決違法，即非適法之第三審上訴理由。本件原判決認定被告明知引擎號碼三ＸＹ０五
八七六三號輕型機車及該機車上所懸掛之０九０｜０五七三號車牌，均為來路不明之
贓物（分別為楊嘉言於民國八十三年八月二日八時許，在高雄市○○區○○街九之九
號，及汪能義於不詳時地所失竊），仍於不詳時、地向不詳之成年人收受使用，復於
八十三年十月十五日，將該機車連同車牌牽至高雄市○○○路六十二號黃復興（另由
第一審法院判處徒刑確定）所經營之晉富機車行，以新台幣一千五百元之低價，銷售
予黃復興，除誆稱該機車係其妻羅素卿所有外，並基於偽造文書之故意，冒用羅素卿
名義，在「車輛買賣合約書」出賣人處偽造「羅素卿」之署名一枚，並捺自己指印三
枚以資確認，藉以表示車輛買賣合約書係羅素卿所出具後，復持以交付予黃復興，足
生損害於羅素卿等情。依此事實，原判決並未確認該三枚指印亦係被告冒用羅素卿名
義所偽造，且黃復興既知被告非羅素卿，自亦無被告偽造羅素卿指印之可言。從而原
判決對此未予論列，並諭知沒收，於法並無不合。上訴意旨指該三枚指印亦屬被告偽
造，據以指摘原判決違法，自屬誤會，難認係適法之第三審上訴理由，其上訴違背法
律上之程式，應予駁回。原判決認被告牽連犯收受贓物罪部分，核屬刑事訴訟法第三
百七十六條第一款所列不得上訴於第三審法院之罪名，牽連之行使偽造私文書重罪部
分，上訴人之上訴既不合法，無從為實體上審理，收受贓物輕罪部分，自亦無從適用
審判不可分原則，併同為實體上審判，亦應從程序上予以駁回。
據上論結，應依刑事訴訟法第三百九十五條前段，判決如主文。
中　　　華　　　民　　　國　　九十三　　年　　 十二 　　月　　 三十 　　日
                              最高法院刑事第十一庭
                                  審判長法官  張　淳　淙
                                        法官  謝　俊　雄
                                        法官  蘇　振　堂
                                        法官  張　春　福
                                        法官  呂　丹　玉
      右正本證明與原本無異
                                              書  記  官
中　　　華　　　民　　　國　　九十四　　年　　　一　　　月　　　六　　　日
                                                                      Ｒ
